最高法院民事判決　　　　　　　　　 110年度台上字第3002號
上　訴　人　夏翠萍
訴訟代理人　林明信律師
被 上訴 人　周継隆
訴訟代理人　李政憲律師
上列當事人間債務人異議之訴事件，上訴人對於中華民國110年4
月13日臺灣高等法院第二審判決（109 年度上字第1543號），提
起上訴，本院判決如下：
    主  文
原判決廢棄，發回臺灣高等法院。
    理  由
本件上訴人主張：兩造於民國105年3月24日簽立專任委託銷售契
約書（下稱系爭銷售契約書），伊委任被上訴人銷售伊與受禁治
產宣告之配偶李芳中所共有坐落桃園市○○區○○段000 地號土
地（下稱系爭土地），並簽發發票日誤載為104年2月10日、未載
到期日、面額新臺幣（下同）500萬元之本票（下稱系爭本票）1
紙交付被上訴人，作為向法院聲請許可處分系爭土地證明之用。
兩造復於105年4月11日簽立合作協議書（下稱系爭協議書），將
解除伊與訴外人郭恩齊、定誠不動產仲介有限公司（下稱定誠公
司）間之合約事務、聲請許可處分及銷售系爭土地事務一併列為
本件委任範疇，並約定系爭本票為該委任工作之報酬。伊已就被
上訴人完成解除伊與郭恩齊、定誠公司間合約事務部分，陸續給
付委任報酬37萬元、9 萬元，扣除伊終止系爭銷售契約書時所給
付委任報酬18萬元以及被上訴人未完成委任事務之委任報酬 331
萬3,585元，伊僅須再給付被上訴人100萬元，故系爭本票之票據
債權逾100萬元部分並不存在等情。爰依民事訴訟法第247條規定
，求為確認系爭本票之票據債權逾100 萬元部分不存在之判決（
未繫屬本院者，不予贅述）。
被上訴人則以：依系爭協議書之約定內容，伊受託處理事務僅有
處理解除上訴人與郭恩齊、定誠公司間之合約事務，並不包含聲
請許可處分及銷售系爭土地事務，伊已完成上開解約事務，即可
取得委任報酬500 萬元等語，資為抗辯。
原審維持第一審就上開部分所為上訴人敗訴之判決，駁回其上訴
，係以：兩造於105年1月20日分別就解除上訴人與郭恩齊、定誠
公司間合約事務簽立委任書、委託授權書，約定由被上訴人出面
與郭恩齊、定誠公司處理債務，並於105年2月10日就解除上訴人
與郭恩齊、定誠公司間合約事務簽署委託書，約定：「委任人
（指上訴人）因受債務人（指郭恩齊、定誠公司）積欠債務…特
委任受任人（指被上訴人）代為解決…郭恩齊部分：和解○○
○○路000巷0號套房18間工程合約問題（解除合約工程款新台幣
370 萬元。報酬：工程款總額抽百分之30計算）。定誠不動產
部分：解除○○區○○段000 號土地出售之專任合約問題（土地
坪數1656.7坪，每坪59179元出售），共00000000 元。報酬：總
價百分之4 計算。以上報酬委任人須半年至壹年內支（誤繕為之
）付」等語，被上訴人同時提出計算上開報酬之計算方式文件予
上訴人，嗣被上訴人於105年3月間協助上訴人與郭恩齊、定誠公
司分別達成和解，兩造旋於105年4月11日簽立系爭協議書載明：
「甲方（指上訴人）同意提供伍佰萬元正作為乙方（指被上訴
人）出面協調之運作及酬謝金額，作為答謝之用。乙方須出面
協調解除以上兩家公司之解約問題。並協助解除○○區○○段
000號土地禁治產問題，所有雜支由前項提供500萬元內扣除。
因甲方目前尚無現款500萬元，所以開立本票乙紙票號WG0000000
0，面額500萬元（即系爭本票）作為乙方抵押之用，並同意乙方
可先向法院聲請裁定本人決無異議，待日後有進帳即可兌現」等
語，有委任書、委託授權書、報酬計算方式文件、系爭協議書可
稽，核與證人即被上訴人助理朱明明證述情節相符，堪認上訴人
於105年2月10日係委任被上訴人處理解除郭恩齊與定誠公司合約
事務，並約定委任報酬為500 萬元，並無上訴人委任被上訴人處
理系爭土地因李芳中受禁治產宣告而無法處分及銷售系爭土地之
事。次查細繹系爭協議書所載約定，並無任何銷售系爭土地之內
容，至系爭協議書第4 條雖提及被上訴人協助上訴人解除○○區
○○段000號土地禁治產問題，此部分支出之雜支費由該500萬元
扣除等語，然僅係上訴人無須支付此部分雜支費，況被上訴人於
108年7月19日向第一審法院遞出家事聲請處分受監護宣告人不動
產狀，聲請許可處分系爭不動產，嗣因上訴人要求撤回，即於10
8 年10月21日遞出民事撤回狀，被上訴人亦未曾向上訴人索討此
部分雜支費用，為兩造所不爭，要難認兩造所約定之委任事務包
含銷售系爭土地在內。復查兩造於105年3月24日所簽立之系爭銷
售契約，業經兩造於108年10月4日合意終止等情，有銷售契約書
、上訴人簽署之欠條收據可考，上訴人亦不否認被上訴人因受託
銷售系爭土地部分而支出整地、擋土牆等費用，兩造以18萬元和
解，則上訴人主張系爭協議書之委任事務包含處理系爭土地因李
芳中受禁治產宣告而無法處分及銷售系爭土地等事務，委任報酬
應扣除上開事務報酬331萬3,585元及已支付18萬元云云，自無足
採。再查解除郭恩齊合約事務之委任書，其上手寫記載：「調解
和解中壢市○○路000巷0號工程案件，本人（指上訴人）同意付
37萬元，受任人（指被上訴人）必須將本棟套房裝潢完工」、「
本件已於105年4月11日完成交屋驗收，驗收人夏翠萍（上訴人於
後方簽名及按捺指印），並於今日完成付款金額37萬元，簽收人
周継隆」等語，又解除定誠公司合約事務之委任書，其上手寫記
載：「調解委任人（指上訴人）與定誠不動產銷售契約解除及和
解。本件本人（指上訴人）同意以新台幣9 萬元和解」等語，足
見上訴人支付37萬元係委請被上訴人完成套房裝潢收尾之工程款
，9 萬元則係支付定誠公司之和解金，均非上訴人委任被上訴人
處理解除郭恩齊及定誠公司合約之報酬，上訴人主張委任報酬50
0 萬元應扣除上開款項云云，亦無可採。被上訴人既已依約完成
解除上訴人與郭恩齊、定誠公司間合約事務，其依約請求上訴人
給付委任報酬500 萬元，自屬有據，上訴人請求確認系爭本票之
票據債權逾100 萬元部分不存在云云，為無理由，不應准許等詞
，為其判斷之基礎。
查兩造於105年4月11日共同簽立系爭協議書，明載：「茲就○○
市○○區○○路000巷0號，建號○○區○○段000 號，地號○○
段000號000號『000 號』土地等，『銷售』及排除與前包商郭恩
『濟』（按係「齊」字之誤寫）及定誠不動產仲介有限公司之合
約解除，雙方約定如下：甲方（即上訴人）同意提供伍佰萬元
正作為乙方（即被上訴人）出面協調之運作及酬謝金額，作為答
謝之用。乙方須出面協調解除以上兩家公司之解約問題。『
並協助解除○○區○○段000 號土地禁治產問題，所有雜支由前
項提供500萬元內扣除』。因甲方目前尚無現款500萬元，所以
開立本票乙紙票號WG00000000，面額500 萬元（即系爭本票）作
為乙方抵押之用，並同意乙方可先向法院聲請裁定本人決無異議
，待日後有進帳即可兌現」等語，該協議書上訴人簽名處之指印
，並經內政部警政署刑事警察局鑑定與上訴人右拇指指紋相符，
有該協議書、鑑定書可稽（見一審卷第29頁、第153至156頁）。
該協議書前言已明載本件委任處理事務包含系爭746 號土地之銷
售在內，第三條復明載被上訴人並須協助解除系爭746 號土地禁
治產問題，所有雜支均由前項提供500 萬元內扣除等語。似此情
形，能否謂被上訴人獲取本件500 萬元委任報酬之服務項目，並
未包含系爭746 號土地之禁治產問題解除及銷售事務在內？非無
疑義。原審未詳細究，遽謂兩造所約定委任報酬為500 萬元之本
件委任事務，並未包含處理系爭746 號土地因李芳中受禁治產宣
告致無法處分及銷售之事，進而為上訴人不利之判決，已嫌速斷
。次查被上訴人所提105年2月10日簽署之委任書（即被證1 ），
其中手寫部分記載：「…郭恩齊部分：和解○○○○路000巷0
號套房18間工程合約問題（解除合約工程款新台幣370 萬元。報
酬：工程款總額抽百分之30計算）。定誠不動產部分：解除○
○區○○段000 號土地出售之專任合約問題（土地坪數1656.7坪
，每坪59179元出售），共00000000元。報酬：總價百分之4計算
。以上報酬委任人須半年至壹年內之付」等文字（見一審卷第25
頁）。上訴人於事實審一再主張：被上訴人並未提出該委任書原
本，且上開手寫部分係被上訴人嗣後自行添加、塗改、剪貼、影
印，與伊持有之委任書內容並不相同（見一審卷第56至58頁、第
93至95頁、第129至137頁），並提出兩造於105年1月20日簽立之
委任書（即原證八，見一審卷第67頁）為證，且聲請向法務部調
查局鑑定（見一審卷第57頁）。觀諸上開被證1 手寫部分文字末
尾處，均未見有兩造之簽章（見一審卷第25頁），顯與兩造所簽
立解除郭恩齊、定誠公司合約事務之委任書（見一審卷第67頁原
證八、第81頁），於手寫記載文字末尾，皆有上訴人簽章等情迥
異，上訴人上開主張是否全無可採，尚非無疑。原審未予調查，
復未於判決書理由項下記載其取捨意見，逕認上訴人於105年2月
10日僅委任被上訴人處理解除郭恩齊及定誠公司合約事務，其委
任報酬為500 萬元，爰為上訴人不利之判斷，並有可議。上訴論
旨，指摘原判決違背法令，求予廢棄，非無理由。
據上論結，本件上訴為有理由。依民事訴訟法第477條第1項、第
478條第2項，判決如主文。
中    華    民    國   111    年    1     月    12    日
                      最高法院民事第四庭
                          審判長法官  鄭  雅  萍  
                                法官  滕  允  潔  
                                法官  王  本  源  
                                法官  蕭  胤  瑮  
                                法官  王  金  龍  
本件正本證明與原本無異
                                      書  記  官
中    華    民    國   111    年    1     月    19    日